臺灣臺中地方法院刑事判決
110年度訴字第770號
公  訴  人  臺灣臺中地方檢察署檢察官
被      告  羅伯昇


上列被告因傷害等案件，經檢察官提起公訴（109年度偵字第206
51號、109年度偵字第20652號、109年度偵字第21113號、109年
度偵字第21157號）及移送併辦（110年度偵字第30946號、110年
度偵字第9608號），因被告於準備程序中就被訴事實為有罪之陳
述，經告知簡式審判程序之旨，並聽取當事人之意見後，本院合
議庭裁定由受命法官獨任進行簡式審判程序，判決如下：
    主    文
羅伯昇共同犯意圖供行使之用而攜帶兇器，在公共場所聚集三人
以上下手實施強暴罪，處有期徒刑壹年。扣案如附表編號3所示
之口罩壹件沒收。
    犯罪事實
一、李竣丞（綽號「小夫」，由本院另行審結）因認范國漢於民
    國106年6月12日，與案外人陳俊隆、賴芳生、凃榮政等人，
    共同強行搬離其放置於臺中市○○區○○路0段000號4樓之辦公
    室，共計新臺幣（下同）2452萬6000元之現金，范國漢等人
    就此應負償還責任。嗣張皓閔於109年間，對范國漢等人提
    出強盜案件之刑事告訴，經臺灣臺中地方檢察署檢察官於10
    9年3月22日以109年度偵字第20號為不起訴處分（嗣張皓閔
    聲請再議，經臺灣高等檢察署臺中檢察分署檢察長發回續行
    偵查，再經臺灣臺中地方檢察署檢察官於109年12月5日為不
    起訴處分確定），李竣丞因透過司法程序追討款項未果，遂
    指示陳冠宇（綽號「金大鑫」，由本院另行審結）將范國漢
    強押至他處拘禁，陳冠宇先邀集羅伯昇於109年7月1日、同
    年7月2日，駕駛車牌號碼000-0000號租賃小客車搭載陳冠宇
    ，前往范國漢所經營、位在臺中市○○區○○路0段000○0號之「
    全國二手家具館」，勘查及確認范國漢係於每日19時許，打
    烊離開「全國二手家具館」。嗣於同年7月4日17時許，羅伯
    昇駕駛上開租賃小客車搭載陳冠宇，前往臺中市○○區○○路0
    段000號之「洲際羽球館」停車場等候；陳冠宇復糾集張柏
    凱（由本院另行審結），於同日18時許，駕駛車牌號碼000-
    0000號自用小客車前來該停車場會合；及由羅伯昇駕駛上開
    租賃小客車搭載陳冠宇，前往崇德路上之資源回收場前，搭
    載朱緯哲，一同前來上開羽球館等待，一俟范國漢於同日19
    時許，出現在「全國二手家具館」前，陳冠宇、羅伯昇、張
    柏凱及依李竣丞指示在附近埋伏之不詳成年男子2、3名，即
    共同基於意圖供行使之用而攜帶兇器在公共場所聚集三人以
    上下手實施強暴及妨害自由之犯意聯絡，及與未在場之李竣
    丞共同基於妨害自由之犯意聯絡，由羅伯昇駕駛上開租賃小
    客車搭載陳冠宇（乘坐副駕駛座）、張柏凱、朱緯哲（前揭
    2人乘坐後座）前往「全國二手家具館」，4人下車時，范國
    漢正站立在其所有之車牌號碼000-0000號自用小客車旁，陳
    冠宇手持其所有之空氣槍1支（經內政部警政署刑事警察局
    鑑定認無殺傷力）；羅伯昇、張柏凱手持電擊棒及辣椒噴霧
    罐衝上前去，與上開在附近埋伏之不詳成年男子2、3名，合
    力強行將范國漢押上車牌號碼000-0000號租賃小客車後座，
    因范國漢奮力抗拒掙扎，陳冠宇以手勒住范國漢之脖子，並
    持上開空氣槍槍托，毆擊范國漢之頭部，羅伯昇則以電擊棒
    電擊及毆打范國漢之身體，致其受有腦震盪及頭皮撕裂傷約
    4公分之傷害，朱緯哲則因唯恐涉入糾紛，先行步行離開現
    場。嗣陳冠宇、羅伯昇及張柏凱等人順利將范國漢強押上車
    後，張柏凱及不詳成年男子1、2名隨即逃離現場，羅伯昇則
    旋即駕駛上開租賃小客車搭載陳冠宇（乘坐副駕駛座）、不
    詳成年男子1名、范國漢（前揭2人乘坐後座）離開現場，在
    車上其等更以陳冠宇事前準備之束帶、眼罩等物，綑綁范國
    漢雙手，並以眼罩蒙住其眼睛，防止其逃逸、認出其等長相
    或知悉前往之地點，行至半途後，再改由陳冠宇駕車，搭載
    羅伯昇、不詳成年男子1名，將范國漢帶往彰化縣○○市○○路0
    0號之民宅而拘禁之，其間陳冠宇聯絡李竣丞，告知其已抓
    獲范國漢後，李竣丞即聯絡不知情之江隆楷（另為不起訴處
    分），商請其於同日20時許，前往臺中市○○區○○路0段000號
    之「中聯百貨」太平店，代為購買2分×15尺鐵鍊1條、2分×1
    2尺鐵鍊2條及圓珠鎖2個，李竣丞再於同日21時許，攜帶上
    開鐵鍊及鎖頭前往上址民宅，與陳冠宇、羅伯昇等人會合，
    並以鐵鍊、束帶及鎖頭將范國漢綑綁在上址房間內。嗣於同
    日21時後之某時許，羅伯昇單獨外出購買宵夜，李竣丞、陳
    冠宇與在場之不詳成年男子另共同基於傷害之犯意聯絡，分
    持棍棒毆打、持電擊棒電擊范國漢之身體，致其受有胸壁、
    腹壁擦挫傷及全身多處擦挫等傷害（無證據證明羅伯昇共同
    涉犯此部分傷害罪嫌）。嗣因附近民眾目擊范國漢遭強押上
    車而報警處理，經警調閱相關車行紀錄，於同日21時許，在
    臺中市○○區○○○路0段000號，攔停駕駛車牌號碼000-0000號
    租賃小客車之羅伯昇，陳冠宇因無法與羅伯昇取得聯繫而察
    覺有異，遂與李竣丞先行離開現場，迄至翌（5）日1、2時
    許，范國漢自行掙脫鐵鍊、束帶之綑綁而逃離現場，始回復
    自由，並請路人協助報警後，再經員警循線追查而查悉上情
    ，並扣得附表編號1至10所示之物。
二、案經范國漢訴由臺中市政府警察局大雅分局報告臺灣臺中地
    方檢察署檢察官偵查起訴及移送併辦。
    理    由
壹、程序部分：
　　本案被告羅伯昇被訴妨害自由等一案，為死刑、無期徒刑、
    最輕本刑為3年以上有期徒刑之罪或高等法院管轄第一審案
    件以外之案件，且被告羅伯昇於本院準備程序時就被訴事實
    為有罪之陳述，經本院告知簡式審判程序之旨，聽取檢察官
    、被告羅伯昇之意見後，認無不得或不宜改依簡式審判程序
    進行之情形，爰依刑事訴訟法第273條之1第1項規定，由本
    院合議庭裁定進行簡式審判程序，是本案之證據調查，依刑
    事訴訟法第273條之2規定，不受同法第159條第1項、第161
    條之2、第161條之3、第163條之1及第164條至第170條規定
    之限制。
貳、實體部分：
一、上開犯罪事實，業據被告羅伯昇於警詢及偵訊時、本院準備
    程序及審理時均坦承不諱（見109他5576卷第13至20頁、第2
    1至23頁、第29至30頁、第215至222頁、110偵9608卷第191
    至196頁、第201至204頁、第579至583頁、本院卷一第217頁
    、卷二第35至36頁、第58至63頁），核與證人即告訴人范國
    漢於警詢及偵訊時之證述（見110偵9608卷第597至603頁、
    第605至606頁、第611至614頁、第625至630頁）、報案人即
    證人吳冠霖於警詢時之證述（見109他5576卷第75至76頁）
    、證人朱緯哲於警詢及偵訊時之證述（見109他5576卷第225
    至228頁、第239至244頁、110偵9608卷第367至371頁、第37
    7至380頁、第575至577頁）、證人江隆楷於警詢時之證述（
    見109他5576卷第81至83頁、110偵9608卷第507至510頁、11
    0偵9608卷第511至514頁）、同案被告陳冠宇、張柏凱於警
    詢及偵訊時、本院準備程序時之供述（見109偵20652卷第33
    至39頁、第47至49頁、109偵20652卷第167至175頁、110偵9
    608卷第79至85頁、第91至94頁、第587至590頁、本院卷一
    第217至218頁、第349至352頁、第489至490頁；109偵21157
    卷第7至12頁、第171至176頁、本院卷一第217至218頁、第3
    45至357頁、第488頁、第525頁）、同案被告李竣丞於本院
    準備程序時之供述（見本院卷一第217頁）均大致相符，並
    有員警職務報告書（見109他5576卷第7至11頁、第291頁、
    第295至296頁、110偵9608卷第55頁）、車牌號碼000-0000
    號租賃小客車、車牌號碼000-0000號自用小客車詳細資料報
    表（見109他5576卷第143、145頁）、臺中市政府警察局大
    雅分局扣押筆錄、扣押物品目錄表、車牌號碼000-0000號自
    用小客車車行紀錄（見109偵20652卷第105至110頁、第117
    頁）、路口監視器錄影畫面擷取照片、洲際羽球館停車場、
    「全國二手家具館」前監視器錄影畫面擷取照片、告訴人行
    車紀錄器錄影畫面擷取照片（見109偵20652卷第118至134頁
    、本院卷一第405頁）、前揭行車紀錄器及「全國二手家具
    館」前監視器影片勘驗筆錄（見本院卷一第349至352頁）、
    同案被告羅伯昇行動電話儲存告訴人本人及車牌號碼000-00
    00號自用小客車、「全國二手家具館」等照片（見109偵206
    52卷第135至1346頁）、臺中慈濟醫院診斷證明書（見109偵
    20652卷第147頁）、「中聯百貨」太平店監視器錄影畫面擷
    取照片（見110偵9608卷第551至552頁）、臺中市政府警察
    局扣押物品清單及扣押物品照片（見109偵20652卷第191至2
    05頁、第211頁、第217頁）、內政部警政署刑事警察局109
    年9月4日刑鑑字第1090077235號、109年8月14日刑紋字第10
    90075453、0000000000號鑑定書、臺中市政府警察局109年8
    月18日中市警鑑字第1090059702號鑑定書（見109偵20652卷
    第185至187頁、110偵9608卷第129至138頁、第141至161頁
    、第147至153頁）、同案被告李竣丞另案扣得行動電話儲存
    現場錄影影片之譯文、告訴人照片、本院勘驗筆錄及擷取照
    片（見110偵9608卷第301至309頁、第449至456頁、本院卷
    一第353頁、第359至360頁、第543頁）、刑案現場勘查報告
    及採證資料（見110偵30946卷二第135至192頁、第193至261
    頁）、臺灣臺中地方檢察署檢察官109年度偵字第20號不起
    訴處分書、本院109年度重訴字第738號民事判決書影本、臺
    灣高等法院臺中分院110年度重上字第193號民事裁定影本（
    見本院卷一第139至149頁、第367至400頁）等件在卷可稽，
    並有附表編號1至4、7至10所示之物扣案為證，足認被告羅
    伯昇前揭不利於己之自白與事實相符，而可採信。
二、被告羅伯昇雖否認有持電擊棒電擊告訴人之身體，並辯稱：
    那支電擊棒是壞掉的云云（見本院卷二第59頁、第35頁）。
    惟查，依告訴人於109年7月10日警詢時證稱：編號5羅伯昇
    在現場用電擊棒攻擊我等語（見110偵9608卷第605至606頁
    ），復於109年10月26日警詢證稱：編號7羅伯昇於109年7月
    4日案發時，有來我公司門口拿電擊棒電我強押我上車等語
    （見110偵9608卷第614頁）；及於109年7月10日偵訊時證稱
    ：有其他人從車上拿電擊棒電我，當時在場有5、6人，有一
    人拿電擊棒電我等語（見110偵9608卷第626頁），是關於被
    告羅伯昇有持電擊棒攻擊告訴人，及現場有人持電擊棒電擊
    告訴人一節，迭據告訴人指訴明確。再查，依被告羅伯昇於
    偵訊時供稱：我有用未通電的電擊棒去碰告訴人的身體等語
    （見109偵20651卷第29至30頁），已自承其有以電擊棒碰觸
    告訴人之行為，堪以佐證告訴人前揭指訴屬實。至於被告羅
    伯昇雖辯稱該電擊棒並未通電云云，惟以本件案發當時，被
    告羅伯昇等人欲將告訴人當街強押上車，其等為避免目擊民
    眾報案而致犯罪目的不達，甚至遭警當場逮捕，可謂分秒必
    爭，是在告訴人激烈反抗之情狀下，被告羅伯昇毫無意義地
    僅以未通電之電擊棒碰觸告訴人，實核與常理未符。再衡諸
    被告羅伯昇於本院審理時供稱：電擊棒、辣椒噴霧罐等，均
    係由被告陳冠宇所準備等語（見本院卷二第54頁），則同案
    被告陳冠宇既事先準備電擊棒以供本案犯行使用，其未先行
    測試功能是否正常，而攜帶故障、無法使用之電擊棒到場，
    亦與常理有違，洵無足採。據此，被告羅伯昇除有其所自承
    持電擊棒毆打告訴人之行為，另有以電擊棒電擊告訴人，此
    部分犯行亦屬明確。　
三、綜上所述，本件事證明確，被告羅伯昇所為前揭犯行均堪認
    定，均應依法論科。
四、論罪部分：
  ㈠按刑法第302條第1項以非法方法剝奪人之行動自由罪，雖於
    行為人將被害人移置於自己實力支配之下時，該行為即屬既
    遂，惟被害人行動自由遭剝奪期間，乃一妨害自由實行行為
    之繼續，為繼續犯，應論以單純一罪。是被害人行動自由遭
    剝奪期間，均係行為人之犯罪時間，於有罪判決書內自應依
    法認定、明確記載，始足為適用法律之依據（最高法院91年
    度台上字第4230號判決意旨參照）。又刑法第302條第1項之
    妨害自由罪，其犯罪行為包括「私行拘禁」及「以其他非法
    方法，剝奪人之行動自由」兩種行為態樣；所謂以非法方法
    剝奪人之行動自由，係指以私禁外之非法方法，妨害其行動
    自由而言。若將被害人拘禁於一定處所，繼續較久之時間，
    而剝奪其行動自由，仍屬私禁行為。且「以其他非法方法，
    剝奪人之行動自由」，係對於「私行拘禁」之補充規定，按
    之主要規定優於補充規定原則，如犯罪行為已符合「私行拘
    禁」之規定，即無論處「以其他非法方法，剝奪人之行動自
    由」罪名之餘地（最高法院104年度台上字第262號判決意旨
    參照）。查被告羅伯昇等人於109年7月4日19時39分許，違
    反告訴人之意願，將其自「全國二手家具行」帶離，前往彰
    化縣○○市○○路00號之民宅，並在該處將告訴人以束帶、鐵鍊
    及鎖頭綑綁在房間床上，迄至翌日凌晨1、2時許，告訴人方
    自行掙脫束帶、鐵鍊之捆棒而逃離現場，核此情節確已達私
    行拘禁之情形。
  ㈡次按刑法第150條係以在公共場所或公眾得出入之場所有「聚
    集」之行為為其構成要件，亦即行為不論其在何處、以何種
    聯絡方式（包括社群通訊軟體）聚集，其係在遠端或當場為
    之，均為本條之聚集行為，且包括自動與被動聚集之情形，
    亦不論是否係事前約定或臨時起意者均屬之，而聚集之人數
    明定為三人以上，亦不受限於須隨時可以增加之情形，此乃
    因上開行為對於社會治安與秩序，均易造成危害之故（刑法
    第150條引用同該法第149條之修正理由參照）。另本罪之成
    立，客觀上係三人以上，在公共場所或公眾得出入之場所聚
    集，進而實行強暴或脅迫（例如：鬥毆、毀損或恐嚇等行為
    ），不論是對於特定人或不特定人為之，已造成公眾或他人
    之危害、恐懼不安，且行為人主觀上就此有所認識而仍為本
    罪構成要件之行為者，即該當本罪之構成要件（刑法第150
    條立法理由參照）。查本件案發地點係臺中市○○區○○路0段0
    00○0號「全國二手家具館」前，觀諸卷附警方所拍攝之刑案
    現場照片、監視錄影畫面擷取照片所示（見110偵30946卷二
    第141至159頁、109偵20652卷第123至132頁），當屬公共場
    所。又本案係由同案被告陳冠宇糾集被告羅伯昇、同案被告
    張柏凱到場，現場復有真實姓名年籍不詳之成年男子2、3名
    ，一同在上開「全國二手家具館」前之公共場所，持空氣槍
    、電擊棒等毆打或電擊告訴人，將告訴人強押至上開租賃小
    客車上，已如前述，是綜合整體脈絡及被告羅伯昇等人所外
    顯之客觀舉措，已可認被告羅伯昇等人有對他人下手施以強
    暴之犯意，至為明瞭。又本罪之成立，客觀上係三人以上，
    在公共場所或公眾得出入之場所聚集，進而實行強暴或脅迫
    （例如：鬥毆、毀損或恐嚇等行為），不論是對於特定人或
    不特定人為之，已造成公眾或他人之危害、恐懼不安，且行
    為人主觀上就此有所認識而仍為本罪構成要件之行為者，即
    該當本罪之構成要件（刑法第150條立法理由參照）。準此
    ，被告羅伯昇等人經同案被告陳冠宇聯絡而聚集後，即出於
    在公共場所，對他人下手實施強暴之犯意，而為本件強押告
    訴人之行為，立法論上即推認渠等所為造成公眾或他人之危
    害、恐懼不安，業已妨害社會安寧秩序，而該當本罪罪名，
    至實際上是否果有造成社會安寧秩序之危害，在所不問。況
    稽之本件案發地點係屬公共場所，而案發時間則係在19時許
    ，足認一般人車均極易經過而得以見聞，實際上亦當已危及
    社會安寧秩序無疑。
  ㈢核被告羅伯昇所為，係犯刑法第150條第2項第1款、第1項後
    段意圖供行使之用而攜帶兇器，在公共場所聚集三人以上下
    手實施強暴罪、同法第302條第1項之私行拘禁罪。被告羅伯
    昇等人在「全國二手家具行」前，持空氣槍或電擊棒毆打、
    電擊告訴人而實施之傷害行為，係為迫使告訴人就範以遂行
    妨害自由之手段，不另論以刑法第277條第1項之傷害罪。
  ㈣公訴意旨雖漏未就被告羅伯昇所為，論以刑法第150條第2項
    第1款、第1項後段之意圖供行使之用而攜帶兇器，在公共場
    所聚集三人以上首謀施強暴罪或下手實施強暴罪，惟此部分
    犯行，與前開經起訴及本院論罪科刑之犯行，具有想像競合
    犯之裁判上一罪關係，且經本院於準備程序及審理時告知被
    告羅伯昇涉犯之罪名，包含上揭刑法第150條第2項第1款、
    第1項後段之罪名（見本院卷二第34、46頁） ，並予其表示
    意見之機會，已無礙其防禦權，是以本院自得併予審理。
  ㈤被告羅伯昇就上開攜帶兇器在公共場所聚集三人以上下手實
    施強暴犯行，與同案被告陳冠宇、張柏凱及上開不詳成年男
    子之間，具有犯意聯絡及行為分擔；就上開私行拘禁犯行，
    則與同案被告李竣丞、陳冠宇、張柏凱及上開不詳成年男子
    之間，具有犯意聯絡及行為分擔，各應論以共同正犯。
  ㈥被告羅伯昇以一行為觸犯攜帶兇器在公共場所聚集三人以上
    下手實施強暴罪及私行拘禁罪，為一行為觸犯上開2罪名之
    想像競合犯，應依刑法第55條前段之規定，從一重之攜帶兇
    器在公共場所聚集三人以上下手實施強暴罪處斷。
  ㈦按犯刑法第150條第1項之罪，而有下列情形之一者，得加重
    其刑至二分之一：一、意圖供行使之用而攜帶兇器或其他危
    險物品犯之。二、因而致生公眾或交通往來之危險，刑法第
    150條第2項定有明文。上開得加重條件，屬於相對加重條件
    ，並非絕對應加重條件，是以，事實審法院應依個案具體情
    狀，考量當時客觀環境、犯罪情節及危險影響程度、被告涉
    案程度等事項，綜合權衡考量是否有加重其刑之必要性。查
    本件被告羅伯昇等人，以所攜帶之電擊棒、空氣槍等物，共
    同攻擊毆打告訴人，致使告訴人受有腦震盪、頭皮撕裂傷4
    公分之傷害，除已實際將其等攜帶之兇器用於本案犯行，並
    已嚴重影響人民安寧及危害公共秩序，本院認有依前揭規定
    予以加重其刑之必要，爰依法加重其刑。
  ㈧爰以行為人之責任為基礎，審酌被告羅伯昇受同案被告陳冠
    宇之邀約，攜帶兇器而在公共場所聚集三人以上下手實施強
    暴，已造成公眾或他人之危害、恐懼不安，妨害社會安寧秩
    序，甚且私行拘禁告訴人，其犯罪情節非輕，所為甚屬不該
    ；兼衡被告羅伯昇於偵審時均坦承犯行，惟未能與告訴人達
    成和解，及其犯罪動機、目的、手段、所生危害、角色分工
    ，及其智識程度、職業、家庭生活與經濟狀況（見本院卷二
    第64頁）；暨告訴代理人、公訴檢察官對本案量刑之意見（
    見本院卷二第64頁）等一切情狀，量處如主文所示之刑，以
    示懲儆。
五、沒收部分：
　㈠按供犯罪所用、犯罪預備之物或犯罪所生之物，屬於犯罪行
    為人者，得沒收之。但有特別規定者，依其規定。刑法第38
    條第2項定有明文。又按犯罪工具物之沒收，固已跳脫刑罰
    或保安處分之性質歸屬，而為刑罰或保安處分以外之獨立法
    律效果。但依法得予沒收之犯罪工具物，本質上仍受憲法財
    產權之保障，祗因行為人濫用憲法所賦予之財產權保障，持
    以供犯罪或預備犯罪所用，造成社會秩序之危害，為預防並
    遏止犯罪，現行刑法乃規定，除有其他特別規定者外，法官
    得就屬於犯罪行為人者之工具物宣告沒收之（第38條第2項
    參照）。而共同正犯供犯罪或預備犯罪所用之物，法無必須
    諭知連帶沒收之明文，雖實務上有認為本於責任共同之原則
    ，已於共犯中之一人確定判決諭知沒收，對於其他共犯之判
    決仍應宣告沒收，或就各共同正犯間採連帶沒收主義，以避
    免執行時發生重複沒收之問題。然所謂「責任共同原則」，
    係指行為人對於犯罪共同加工所發生之結果，相互歸責，因
    責任共同，須成立相同之罪名，至於犯罪成立後應如何沒收
    ，仍須以各行為人對工具物有無所有權或共同處分權為基礎
    ，並非因共同正犯責任共同，即應對各共同正犯重複諭知（
    連帶）沒收。亦即「共同責任原則」僅在處理共同犯罪參與
    關係中責任之認定，與犯罪工具物之沒收重在犯罪預防並遏
    止犯罪係屬兩事，不得混為一談。此觀目前實務認為，共同
    正犯之犯罪所得如採連帶沒收，即與罪刑法定主義、罪責原
    則均相齟齬，必須依各共同正犯間實際犯罪利得分別沒收，
    始為適法等情益明。又供犯罪或預備犯罪所用之物如已扣案
    ，即無重複沒收之疑慮，尚無對各共同正犯諭知連帶沒收之
    必要；而犯罪工具物如未扣案，因法律又有追徵之規定（刑
    法第38條第4項），則對未提供犯罪工具物之共同正犯追徵
    沒收，是否科以超過其罪責之不利責任，亦非無疑。且為避
    免執行時發生重複沒收之違誤，祗須檢察官本於不重複沒收
    之原則妥為執行即可，亦無於判決內諭知連帶沒收之必要。
    而重複對各共同正犯宣告犯罪所用之物連帶沒收，除非事後
    追徵，否則對非所有權人或無共同處分權之共同正犯宣告沒
    收，並未使其承擔財產損失，亦無從發揮任何預防並遏止犯
    罪之功能。尤以對未經審理之共同正犯諭知連帶沒收，剝奪
    該共同正犯受審之權利，更屬違法。從而，除有其他特別規
    定者外，犯罪工具物必須屬於被告所有，或被告有事實上之
    處分權時，始得在該被告罪刑項下諭知沒收；至於非所有權
    人，又無共同處分權之共同正犯，自無庸在其罪刑項下諭知
    沒收（最高法院107年度台上字第1109號、107年度台上字第
    2944號、108年度台上字第2554號、108年度台上字第1366號
    、109年度台上字第1820號、109年度台上字第2329號判決意
    旨參照）。
　㈡經查，本案經警接獲民眾報案，循線採證及查獲同案被告陳
    冠宇後，扣得附表所示之物，此有臺中市政府警察局大雅分
    局扣押筆錄及扣押物品目錄表（見109偵20652卷第105至110
    頁）、臺中市政府警察局大雅分局刑案現場勘查報告（見11
    0偵30946卷二第135至192頁）、本院110年度院槍保字第40
    號、110年度院保字第583號、110年度保管字第69至71號扣
    押物品清單等在卷可稽（見本院卷一第61、65頁、第69至71
    頁）。查扣案如附表編號3所示之口罩2件，其中證物編號6
    採樣標示G0000000處之口罩1件，檢出之男性DNA-STR型別，
    與被告羅伯昇之DNA-STR型別相符，此有內政部警政署刑事
    警察局109年8月14日刑紋字第0000000000號鑑定書在卷可稽
    （見110偵30946卷二第123至129頁），被告羅伯昇亦坦承該
    口罩為其所有，作為遮掩面容所用之物（見本院卷二第55頁
    ），堪認為其供本案犯罪所用之物，應依刑法第38條第2項
    前段規定，宣告沒收之。至其餘扣案物部分或為本案犯罪所
    用之物（附表編號1、2、4、7、8、9），然無證據證明，係
    被告羅伯昇所有或具有共同處分權之物，或僅具有證據性質
    （附表編號10），或無證據證明與本案有關（附表編號5、6
    ），故對被告羅伯昇均不為沒收之宣告，附此說明。
據上論斷，應依刑事訴訟法第273條之1第1項、第299條第1項前
段，刑法第28條、第150條第1項、第2項、第302條第1項、第55
條前段、第38條第2項前段，刑法施行法第1條之1第1項，判決如
主文。
本案經檢察官謝怡如提起公訴，檢察官洪瑞君移送併辦，檢察官
葉芳如到庭執行職務。
中　　華　　民　　國　　111 　年　　5 　　月　　26　　日
                  刑事第十七庭  法  官  孫藝娜
以上正本證明與原本無異。
如不服本判決應於收受判決後20日內向本院提出上訴書狀，並應
敘述具體理由；其未敘述上訴理由者，應於上訴期間屆滿後20日
內向本院補提理由書（均須按他造當事人之人數附繕本）「切勿
逕送上級法院」。
告訴人或被害人如不服判決，應備理由具狀向檢察官請求上訴，
上訴期間之計算，以檢察官收受判決正本之日起算。 
                                書記官  黃詩涵
中　　華　　民　　國　　111 　年　　5 　　月　　26　　日
附錄本案論罪科刑法條全文：
中華民國刑法第150條
在公共場所或公眾得出入之場所聚集三人以上，施強暴脅迫者，
在場助勢之人，處1年以下有期徒刑、拘役或10萬元以下罰金；
首謀及下手實施者，處6月以上5年以下有期徒刑。
犯前項之罪，而有下列情形之一者，得加重其刑至二分之一：
一、意圖供行使之用而攜帶兇器或其他危險物品犯之。
二、因而致生公眾或交通往來之危險。
中華民國刑法第302條
私行拘禁或以其他非法方法，剝奪人之行動自由者，處5年以下
有期徒刑、拘役或9千元以下罰金。
因而致人於死者，處無期徒刑或7年以上有期徒刑；致重傷者，
處3年以上10年以下有期徒刑。
第1項之未遂犯罰之。

附表：
編號 扣案物品 扣案/採證地點 備    註 1 非制式空氣槍1支（槍枝管制編號0000000000號） 臺中市○○區○○○路000號 經內政部警政署刑事警察局鑑定結果，認係非制式空氣槍，以填充氣體為發射動力，經以金屬彈丸測試3次，其中彈丸（直徑5.994mm、質量0.881g）最大發射速度為42.6公尺，計算其動能為0.799焦耳，換算其單位面積動能為2.83焦耳【內政部警政署刑事警察局109年9月4日刑鑑字第1090077235號鑑定書（見109偵20652卷第185至187頁）】。 2 辣椒噴霧罐1個 家具館前騎樓地面上 由該噴霧器握把採證，並萃取DNA檢測，未檢出足資比對之DNA-STR型別。 3 口罩1件 (證物編號6即採樣標示G0000000處） 家具館前騎樓地面上 經送臺中市政府警察局鑑定結果，其中證物編號6即採樣標示G0000000處之口罩1件，檢出之男性DNA-STR型別，與羅伯昇之DNA-STR型別相符。 4 口罩1件 (證物編號3即採樣標示G0000000處） 家具館前騎樓地面上 經送臺中市政府警察局鑑定結果，其中證物編號3即採樣標示G0000000處之口罩1件，檢出之男性DNA-STR型別，與羅伯昇、陳冠宇、李竣丞、朱緯哲、張柏凱及范國漢之DNA-STR型別均不同。    5 保特瓶1個 家具館前騎樓地面上 經送臺中市政府警察局鑑定結果，編號7-1保特瓶之瓶口棉棒，檢出之男性DNA-STR型別，與羅伯昇、陳冠宇、李竣丞、朱緯哲、張柏凱及范國漢之DNA-STR型別均不同。 6 運動鞋1支 家具館前騎樓地面上  7 黑色束帶1條 家具館前騎樓地面上  8 疑似電擊棒零件組2件 家具館前道路地面上  9 鐵鍊3條 彰化縣○○市○○路00號房間地面上  10 「中聯百貨」購物塑膠袋1個 彰化縣○○市○○路00號房間地面上